【裁判字號】    99,訴,715
【裁判日期】    990531
【裁判案由】    偽造文書等
【裁判全文】
臺灣板橋地方法院刑事判決               99年度訴字第715號
公  訴  人  臺灣板橋地方法院檢察署檢察官
被      告  丙○○
上列被告因偽造文書等案件，經檢察官提起公訴（98年度偵緝字
第3044號），本院判決如下：
    主  文
本件公訴不受理。
    理  由
一、公訴意旨略以：被告丙○○與甲○○原係男女朋友關係，明
    知無清償能力，竟仍基於意圖為自己不法所有之概括犯意，
    於民國93年間，先向甲○○佯稱渠已改名為李健志，且係臺
    灣大聯盟雷公隊職棒球員，因急用需借款，致甲○○陷於錯
    誤，誤信丙○○有還款能力，而於附表所示日期，在其位於
    臺北縣鶯歌鎮○○路329 巷22弄9 號5 樓住處附近之金融機
    構自動櫃員機，以其所有之臺灣銀行南投分行、帳號000000
    000000號帳戶及富邦銀行帳號000000000000000 號帳戶，分
    別轉帳如附表所示之金額至丙○○指定之臺北銀行臺中分行
    、戶名黃裕翔、帳號0000000000000000號之帳戶，及臺中南
    和路郵局、戶名張偉軍、帳號0000000 號帳戶。被告並於93
    年5 月5 日，基於行使偽造文書之犯意，冒以「李健志」名
    義，並偽填身分證字號Ｚ000000000號等資料簽發收據乙紙，
    交付甲○○以供擔保而行使之，足生損害於李健志。嗣因甲
    ○○屢催討還款未果，始知受騙。因認被告涉犯刑法第339
    條第1 項之詐欺取財罪及同法第216 條、第210 條之行使偽
    造私文書罪等語。
二、按同一案件繫屬於有管轄權之數法院者，由繫屬在先之法院
    審判之。但經共同之直接上級法院裁定，亦得由繫屬在後之
    法院審判。依前揭規定不得為審判者，應諭知不受理之判決
    ，並得不經言詞辯論為之。刑事訴訟法第8 條、第303 條第
    7 款、第307 條分別定有明文。蓋因「同一案件」，乃指前
    後案件之被告及犯罪事實俱相同者而言，既經合法提起公訴
    或自訴發生訴訟繫屬，即成為法院審判之對象，而須依刑事
    訴訟程序，以裁判確定其具體刑罰權之有無及範圍，自不容
    許重複起訴，為免一案兩判，對於後之起訴，應以形式裁判
    終結之，此為刑事訴訟法上「一事不再理原則」。又所稱「
    同一案件」，包含事實上及法律上同一案件，舉凡自然行為
    事實相同、基本社會事實相同（例如加重結果犯、加重條件
    犯等）、實質上一罪（例如吸收犯、接續犯、集合犯、結合
    犯等）、裁判上一罪（例如想像競合犯、牽連犯、連續犯等
    ）之案件皆屬之，合先敘明。
三、經查，「被告因無正當職業，且沈迷職棒簽賭，而有金錢之
    需求，竟基於意圖為自己不法之所有及行使偽造私文書之概
    括犯意，分別為下列犯行：(一)於93年2 月間，向其友人甲○
    ○佯稱已改名為『李健志』，並進而與甲○○交往成為男女
    朋友，待取得甲○○之信任後，於同年2 月間起至5 月間止
    ，明知並其無還款之真意，在甲○○位於臺北縣鶯歌鎮○○
    路329 巷22弄9 號5 樓之住處，陸續以加入職棒須繳交保證
    金及生活困難為由，佯向甲○○借款約30次，每次約新臺幣
    （下同）2000元至10萬元不等之金額，總計向甲○○詐得60
    萬元之款項，嗣甲○○於同年5 月間與被告分手，並向被告
    催討上開款項，被告竟於同年5 月10日前之某日、時，在某
    不詳處所偽造『李健志』之署名、捺印各1 枚，而書立借據
    1 紙，足以為表示其係『李健志』本人及願意於93年5 月10
    日前清償積欠甲○○上開款項用意之證明，當場交付甲○○
    而行使之，足以生損害於「李健志」本人之權益及甲○○，
    之後即避不見面。(二)於94年2 、3 月間，以暱稱『Jimmy 』
    ，利用網際網路MSN 即時通訊認識林育葉，嗣於同年5 月間
    ，明知其無還款及支付電話費之真意，在高雄餐飲學院（高
    雄市○○區○○路1 號）內，陸續向林育葉佯稱需錢繳交房
    租及需借用手機使用等語，致林育葉陷於錯誤，陸續交付共
    計8 萬元之現金及行動電話1 具（含門號0000000000號SIM
    卡1 枚）與丙○○，嗣林育葉發現丙○○撥打該行動電話之
    電信費用甚高，經聯繫被告未果，而知遭騙。(三)於94年底之
    某日、時，利用高雄餐飲學院放學後對外開放之時間，自稱
    係『林岳賢』，並假借棒球交流之名義認識徐慶銘，待取得
    徐慶銘之信任後，明知其無還款及支付電話費之真意，陸續
    佯以返回臺北需錢花用及其手機遭停用，須借用手機為由，
    向徐慶銘借款及借用手機，致徐慶銘不疑有他，遂陸續交付
    總計1 萬1000元之現金及行動電話1 具（含門號0000000000
    號SIM 卡1 枚），被告詐得上開行動電話後，利用該行動電
    話撥打電話使用，嗣經徐慶銘發覺丙○○使用該行動電話之
    電信費用總計達2 萬1000元，經聯繫被告未果，知悉遭騙，
    並透過友人向被告轉達將提出告訴後，被告竟於95年1 月16
    日前之某日、時，在某不詳處所偽造『林岳賢』之署名、捺
    印各1 枚，而書立借據1 紙，足以為表示其係『林岳賢』本
    人及願意於95年1 月16日前清償上開款項用意之證明，當場
    交付徐慶銘而行使之，足以生損害於『林岳賢』本人之權益
    及徐慶銘，嗣被告僅以匯款之方式返還5000元與徐慶銘。(四)
    於95年初之某日、時，在臺北市某處，陸續向施雯馨佯稱生
    活困難等語，致施雯馨陷於錯誤，而陸續交付數目不詳之現
    金、行動電話1 具（含不詳門號SIM 卡1 枚）、機車1 輛（
    車號不詳）及郵局金融卡（帳號：00000000000000號）1 枚
    與被告，嗣施雯馨發覺遭騙，向被告催討欠款及上開物品未
    果，經報警處理後，被告始委請託運業者將上開機車及行動
    電話由臺中朝馬站運至臺北市返還施雯馨。(五)於95年1 月初
    之某日、時，利用網際網路MSN 即時通訊與曾慧棻聯繫並相
    約見面，被告利用與曾慧芬見面之機會，明知其無支付電話
    費之真意，竟向曾慧棻佯稱其手機遭停用需與家人聯繫等語
    ，致曾慧棻信以為真，而交付其所有門號0000000000號SIM
    卡與被告，嗣被告撥打該行動電話之電信費用計達1 萬4363
    元，嗣曾慧棻聯繫丙○○未果，始悉遭騙。(六)於95年2 月間
    ，以暱稱『Jimmy 』，利用網際網路認識蕭淑娟，嗣於同年
    3 月間，明知其無還款之真意，竟向蕭淑娟詳稱其生活困難
    等語，蕭淑娟信以為真，陸續將總計3 萬5000元之款項以轉
    帳之方式轉至被告指定之前開施雯馨之帳戶內，嗣經蕭淑娟
    發覺有異，聯繫被告未果，而悉遭騙。(七)於95年2 月間，以
    暱稱『Jimmy 』，利用網際網路聯繫張美芬，明知其無還款
    之真意，竟在新竹市某處，向張美芬佯稱生活困難無法支付
    房租等語，陸續向張美芬借款總計7000元，嗣經張美方要求
    被告還款，被告均予推託，避不見面，張美芳始知遭騙。(八)
    於95年5 月間，在臺中市某處向友人古維軒借得臺中福安郵
    局帳戶（戶名：古維軒、局號：0000000 號、帳號：000000
    0 號）之提款卡後，於同年6 月7 日某時許，明知其無還款
    之真意，利用網際網路MSN 即時通訊聯繫陳芊，向陳芊
    佯稱其人在墾丁，因遺失皮夾身上沒有任何金錢等語，致陳
    芊不疑有他，陸續將總計6 萬8700元之款項，匯入被告指
    定之前開古維軒之帳戶內，另將2 萬2000元之現金當面交付
    被告，嗣陳芊發覺有異，而知遭騙」之事實，業據臺灣臺
    北地方法院檢察署檢察官以98年度偵緝字第2619號提起公訴
    ，業於99年1 月26日繫屬於臺灣臺北地方法院（並經同署檢
    察官以99年度偵緝字第37號及臺灣士林地方法院檢察署檢察
    官以99年度偵字第1327號分別移送併辦），嗣經該院於99年
    5 月21日以99年度易字第280 號判處被告犯連續行使偽造私
    文書罪，處有期徒刑8 月在案（下稱「前案」），尚未確定
    ，此有臺灣臺北地方法院檢察署99年1 月26日北檢玲寒98偵
    緝2619字第00748 號函所附臺灣臺北地方法院收文戳、該院
    99年度易字第280 號刑事判決書1 份在卷可稽。次查，被告
    如本件公訴意旨欄所載之犯罪事實，業經臺灣板橋地方法院
    檢察署檢察官提起公訴，於99年3 月15日繫屬本院乙節，亦
    有該署99年3 月15日乙○慎智98偵緝3044字第206592號函所
    附本院收文戳附卷可參（下稱「本案」）。觀諸本案所起訴
    之犯罪事實，其中行使偽造私文書之部分，與前案犯罪事實
    (一)所載之行使偽造私文書犯行，顯係同一事實。至詐欺取財
    犯行部分，除被害人相同外，如附表所示本案詐欺取財犯行
    之犯罪時間，亦均含括於前案犯罪時間(一)所載「93年3 月間
    至5 月間」之犯罪時間內。從而，本案與前案之自然行為事
    實相同，為事實上同一案件，且本案繫屬在後，又未由共同
    之直接上級法院裁定由繫屬在後之法院審判，本院自不得為
    實體上之裁判，揆諸前揭說明，本件爰不經言詞辯論，逕為
    諭知不受理之判決。
四、據上論斷，應依刑事訴訟法第8 條、第303 條第7 款、第30
    7 條，判決如主文。
中    華    民    國    99    年    5     月    31    日
                  刑事第九庭審判長法  官  白光華
                                  法  官  楊志雄
                                  法  官  賴彥魁
上列正本證明與原本無異。
如不服本判決，應於判決送達後10日內，向本院提出上訴書狀，
並應敘述具體理由；其未敘述上訴理由者，應於上訴期間屆滿後
20日內向本院補提理由書（均須按他造當事人之人數附繕本），
「切勿逕送上級法院」。
                                  書記官  楊文祥
中    華    民    國    99    年    5     月    31    日
附表：
┌──┬───┬───────┬─────────┬──────────┐
│編號│ 日期 │金額（新臺幣）│     轉出帳戶     │      轉入帳戶      │
├──┼───┼───────┼─────────┼──────────┤
│  1 │930319│      4 萬元  │臺灣銀行南投分行帳│臺北銀行臺中分行帳戶│
│    │      │              │戶（戶名甲○○、帳│（戶名黃裕翔、帳號00│
│    │      │              │號000000000000號）│00000000000000號）  │
├──┼───┼───────┼─────────┼──────────┤
│  2 │930326│      5000元  │富邦銀行帳戶（戶名│臺北銀行臺中分行帳戶│
│    │      │              │甲○○、帳號002256│（戶名黃裕翔、帳號00│
│    │      │              │000000000 號）    │00000000000000號）  │
├──┼───┼───────┼─────────┼──────────┤
│  3 │930405│      2 萬元  │富邦銀行帳戶（戶名│臺北銀行臺中分行帳戶│
│    │      │              │甲○○、帳號002256│（戶名黃裕翔、帳號00│
│    │      │              │000000000 號）    │00000000000000號）  │
├──┼───┼───────┼─────────┼──────────┤
│  4 │930413│      4 萬元  │富邦銀行帳戶（戶名│臺北銀行臺中分行帳戶│
│    │      │              │甲○○、帳號002256│（戶名黃裕翔、帳號00│
│    │      │              │000000000 號）    │00000000000000號）  │
├──┼───┼───────┼─────────┼──────────┤
│  5 │930422│      5000元  │富邦銀行帳戶（戶名│臺北銀行臺中分行帳戶│
│    │      │              │甲○○、帳號002256│（戶名黃裕翔、帳號00│
│    │      │              │000000000 號）    │00000000000000號）  │
├──┼───┼───────┼─────────┼──────────┤
│  6 │930423│      5000元  │富邦銀行帳戶（戶名│臺北銀行臺中分行帳戶│
│    │      │              │甲○○、帳號002256│（戶名黃裕翔、帳號00│
│    │      │              │000000000 號）    │00000000000000號）  │
├──┼───┼───────┼─────────┼──────────┤
│  7 │930425│      1 萬元  │富邦銀行帳戶（戶名│臺北銀行臺中分行帳戶│
│    │      │              │甲○○、帳號002256│（戶名黃裕翔、帳號00│
│    │      │              │000000000 號）    │00000000000000號）  │
├──┼───┼───────┼─────────┼──────────┤
│  8 │930426│  1 萬5000元  │富邦銀行帳戶（戶名│臺中南和路郵局帳戶（│
│    │      │              │甲○○、帳號002256│戶名張偉軍、帳號0095│
│    │      │              │000000000 號）    │158 號）            │
├──┼───┼───────┼─────────┼──────────┤
│  9 │930427│  1 萬5000元  │富邦銀行帳戶（戶名│臺北銀行臺中分行帳戶│
│    │      │              │甲○○、帳號002256│（戶名黃裕翔、帳號00│
│    │      │              │000000000 號）    │00000000000000號）  │
├──┼───┼───────┼─────────┼──────────┤
│ 10 │930430│      4 萬元  │富邦銀行帳戶（戶名│臺北銀行臺中分行帳戶│
│    │      │              │甲○○、帳號002256│（戶名黃裕翔、帳號00│
│    │      │              │000000000 號）    │00000000000000號）  │
├──┼───┼───────┼─────────┼──────────┤
│ 11 │930507│      3000元  │富邦銀行帳戶（戶名│臺北銀行臺中分行帳戶│
│    │      │              │甲○○、帳號002256│（戶名黃裕翔、帳號00│
│    │      │              │000000000 號）    │00000000000000號）  │
├──┼───┼───────┼─────────┼──────────┤
│ 12 │930510│      2000元  │富邦銀行帳戶（戶名│臺北銀行臺中分行帳戶│
│    │      │              │甲○○、帳號002256│（戶名黃裕翔、帳號00│
│    │      │              │000000000 號）    │00000000000000號）  │
└──┴───┴───────┴─────────┴──────────┘

司法院資訊處製作；財團法人民間司法改革基金會備份。
